臺灣臺中地方法院小額民事判決
                                    110年度沙小字第393號
原      告  國泰世紀產物保險股份有限公司

法定代理人  陳萬祥  
訴訟代理人  蔡佩蓉  
訴訟代理人  李承哲  
訴訟代理人  鄭如妙  
被      告  李璟明  
被      告  新德貿食品有限公司


法定代理人  吳俊賢  
訴訟代理人  吳政修  
上列當事人間請求損害賠償事件，本院於民國110年8月26日言詞
辯論終結，判決如下：
    主      文
被告應連帶給付原告新臺幣8,908元，及被告甲○○自民國110年
1月6日起、被告新德貿食品有限公司自民國110年2月23日起，均
至清償日止依照週年利率5％計算之利息。
原告其餘之訴駁回。
訴訟費用新臺幣1,000元，由被告連帶負擔新臺幣343元，餘由原
告負擔。
本判決原告勝訴部分，得假執行。但被告如以新臺幣8,908元為
原告預供擔保後，得免為假執行。
    事實及理由
一、原告主張：被告甲○○於民國109年3月2日15時2分許，駕駛被
    告新德貿食品有限公司所有車牌號碼0000-00號自用小貨車
    ，執行被告新德貿食品有限公司業務時，行經臺中市○○區○○
    路○段00號前，因駕駛不慎之過失，致碰撞原告承保，由訴
    外人吳振嘉駕駛其所有之車牌號碼000-0000號自用小客車（
    下稱系爭車輛），經臺中市政府警察局交通警察大隊第六交
    通分隊處理，被告甲○○駕駛前述車輛應負賠償責任，被告新
    德貿食品有限公司為其僱用人，應連帶負責。系爭車輛送修
    ，共支出修復費用新臺幣（下同）26,000元（包括工資2,00
    0元、烤漆3,500元及零件23,255元），原告已依約賠付被保
    險人，依保險法第53條之規定，原告取得代位求償權。為此
    ，依侵權行為及保險代位之法律關係提起本件訴訟請求被告
    給付。請求法院判決：（一）被告應連帶給付原告26,000元
    ，及自起訴狀繕本送達次日起至清償日止依照年息5％計算之
    利息。（二）訴訟費用由被告連帶負擔。
二、被告抗辯：
（一）被告甲○○部分：我停車的時候有拉手煞車，我認為是公司
      所提供車子的有問題，才會造成這些事故，我只是公司的
      司機而已，所以應該由我公司被告新德貿食品有限公司來
      處理。
（二）被告新德貿食品有限公司部分：公司的車有在原廠保養，
      我們有要求在每天出車的時候請司機確認車輛有無問題，
      如果司機沒有回報，就認為是沒有問題。本件的車輛於事
      發一個月前有做保養，至於驗車的話，是要求司機在驗車
      時間到的時候去驗車，但這也不影響到車輛有保養過的事
      實，這台車的手煞車是沒有問題的。並聲明：請求駁回原
      告之訴，訴訟費用由原告負擔。
三、得心證之理由：
（一）原告主張上述系爭車輛因本件車禍受損，且系爭車輛經送
      修復，維修費用總計26,000元（包括工資2,000元、烤漆3
      ,500元及零件23,255元）之事實，已據其提出任意車險賠
      案簽結內容表、行車執照、駕駛執照、道路交通事故當事
      人登記聯單、初步分析研判表、道路交通事故現場圖、相
      片、估價單、收銀機統一發票等為證，復有本院主動向臺
      中市政府警察局第六分局調閱之本件交通事故全案卷宗資
      料在卷可查。被告2人雖以前述事由抗辯，但其所稱手煞
      車是否故障，應由被告甲○○或新德貿食品有限公司何者負
      責云云，乃屬被告2人責任分擔比例之事由，並非原告行
      使上開侵權行為請求權之消滅、排除及障礙事由，是被告
      2人所執上開辯詞，並無可採。
（二）道路交通安全規則第89條第1項第1款規定：「行車前應注
      意之事項，依下列規定：一、方向盤、煞車、輪胎、燈光
      、雨刮、喇叭、照後鏡及依規定應裝設之行車紀錄器、載
      重計、轉彎及倒車警報裝置、行車視野輔助系統等須詳細
      檢查確實有效。」本件被告吳璟明駕駛車輛未注意上開規
      定，致於停車後，車輛竟滑行至對向車道，並與停放於路
      旁之系爭車輛發生碰撞，造成訴外人吳振嘉所有系爭車輛
      受損，既可認定，則被告甲○○應注意能注意，而未注意上
      揭規定，致肇本件車禍，自有過失，足以認定。
（三）因故意或過失，不法侵害他人之權利者，負損害賠償責任
      ；受僱人因執行職務，不法侵害他人之權利者，由僱用人
      與行為人連帶負損害賠償責任，民法第184條第1項前段、
      第188條第1項前段分別定有明文。查系爭車輛之受損，既
      係由被告新德貿食品有限公司雇用之被告甲○○駕駛車輛與
      訴外人吳振嘉所有之系爭車輛碰撞造成，與被告甲○○過失
      駕駛行為間，具相當因果關係。原告主張被告甲○○及被告
      新德貿食品有限公司應連帶負侵權行為損害賠償責任，應
      屬有據。
（四）不法毀損他人之物者，被害人得請求賠償其物因毀損所減
      少之價額；負損害賠償責任者，除法律另有規定或契約另
      有訂定外，應回復他方損害發生前之原狀。因回復原狀而
      應給付金錢者，自損害發生時起，加給利息。第1項情形
      ，債權人得請求支付回復原狀所必要之費用，以代回復原
      狀。為民法第196條、第213條所明定。又請求賠償物被毀
      損所減少之價值，得以修護費用為估價標準，但以必要者
      為限，例如修理材料費以新品換舊品應予折舊（最高法院
      77年5月17日77年度第9次民事庭會議決議參照）。本件被
      告過失不法毀損系爭車輛，已如上述，依前開規定，自應
      負侵權行為損害賠償責任，則以修復金額作為賠償金額，
      自屬有據。又系爭車輛之零件修理既係以新零件更換破損
      之舊零件，依上開說明，自應將零件折舊部分予以扣除。
      查系爭車輛受損而支出修理費用計26,000元（包括工資2,
      000元、烤漆3,500元及零件20,500元）。其中零件部分，
      依行政院所頒固定資產耐用年數表及固定資產折舊率之規
      定，【非運輸業用客車、貨車】之耐用年數為5年，依定
      率遞減法每年折舊1000分之369，另依營利事業所得稅查
      核準則第95條第6項規定「固定資產提列折舊採用定率遞
      減法者，以1年為計算單位，其使用期間未滿1年者，按實
      際使用之月數相當於全年之比例計算之，不滿1月者，以1
      月計」，上開原告承保車輛自出廠日105年（即西元2016
      年）5月，迄本件車禍發生時即109年3月2日，已使用3年1
      1月，則零件扣除折舊後之修復費用估定為3,408元（詳如
      附表之計算式）。再加計不計算折舊之工資2,000元、烤
      漆3,500元後，系爭車輛維修費用之損害應為8,908元（計
      算式：3408＋2000＋3500=8908）。
（五）被保險人因保險人應負保險責任之損失發生，而對於第三
      人有損失賠償請求權者，保險人得於給付賠償金額後，代
      位行使被保險人對於第三人之請求權，但其所請求之數額
      ，以不逾賠償金額為限，保險法第53條第1項規定甚明。
      又損害賠償祇應填補被害人實際損害，保險人代位被害人
      請求損害賠償時，依保險法第53條第1項規定，如其損害
      額超過或等於保險人已給付之賠償金額，固得就其賠償之
      範圍，代位請求賠償，如其損害額小於保險人已給付之賠
      償金額，則保險人所得代位請求者，應祇以該損害額為限
      （最高法院65年臺上字第2908號民事判例可資參照）。本
      件原告因承保之系爭車輛遭被告過失不法毀損，固已給付
      賠償金額26,000元，但因被告甲○○就系爭車輛之損害應賠
      償之金額僅8,908元，已如前述，則原告依保險法第53條
      第1項規定代位請求被告賠償之範圍，亦僅得以該等損害
      額為限。
（六）受僱人因執行職務，不法侵害他人之權利者，由僱用人與
      行為人連帶負損害賠償責任，但選任受僱人及監督其職務
      之執行，已盡相當之注意或縱加以相當之注意而仍不免發
      生損害者，僱用人不負賠償責任，民法第188條第1項分別
      定有明文。查本件被告甲○○於上開時間、地點，在執行被
      告新德貿食品有限公司之職務期間，因上開過失駕駛行為
      不法損害系爭車輛，業如前述，而被告新德貿食品有限公
      司所提出之運輸車管制記錄表、結帳清單、行車執照、和
      解書等資料，並不足以證明已對被告甲○○之駕駛車輛業務
      行為盡監督義務，依上開規定，原告請求被告新德貿食品
      有限公司應就本件事故所生系爭車輛之損害，與被告甲○○
      對原告負連帶損害賠償責任，即屬有據。
（七）給付無確定期限者，債務人於債權人得請求給付時，經其
      催告而未為給付，自受催告時起，負遲延責任。其經債權
      人起訴而送達訴狀，或依督促程式送達支付命令，或為其
      他相類之行為者，與催告有同一之效力，民法第229條第2
      項定有明文。又遲延之債務，以支付金錢為標的者，債權
      人得請求依法定利率計算之遲延利息。但約定利率較高者
      ，仍從其約定利率；應付利息之債務，其利率未經約定，
      亦無法律可據者，週年利率為5％，民法第233條第1項及第
      203條亦有明文。本件原告對被告之前揭損害賠償債權，
      既經原告起訴而送達訴狀，被告迄未給付，當應負遲延責
      任。所以原告請求被告甲○○給付自起訴狀繕本送達被告次
      日即110年1月6日、被告新德貿食品有限公司給付自起訴
      狀繕本送達被告次日即110年2月23日起，均至清償日止，
      依照週年利率5％計算之法定遲延利息，核屬有據，應予准
      許。
（八）綜上所述，原告依侵權行為及保險代位之法律關係，請求
      被告連帶給付原告8,908元，及被告甲○○自110年1月6日起
      、被告新德貿食品有限公司自110年2月23日起，均至清償
      日止，依照週年利率5％計算之利息，為有理由，應予准許
      。至原告逾此範圍之請求，為無理由，應予駁回。
四、本件原告勝訴部分係民事訴訟法第436條之8適用小額訴訟程
    序所為被告敗訴之判決，應依同法第436條之20規定，就本
    件原告勝訴部分依職權宣告假執行；並依同法第436條之23
    準用第436條第2項，適用同法第392條第2項規定，本院爰依
    職權酌定相當擔保金額宣告被告為原告預供擔保後，得免為
    假執行。
五、訴訟費用之負擔：依民事訴訟法第436條之19及第79條、第8
    5條第2項，確定本件訴訟費用額為1,000元（即原告所繳納
    之第一審裁判費），並由被告連帶負擔其中之243元，餘由
    原告負擔。
中　　華　　民　　國　 110　　年　　9 　　月　　9 　　日
                        臺灣臺中地方法院沙鹿簡易庭
                            法  官  劉國賓
以上為正本，係照原本作成。
如不服本判決，應於送達後廿日內，以判決違背法令為理由，向
本院提出上訴狀並表明上訴理由（上訴理由應表明一、原判決所
違背之法令及其具體內容；二、依訴訟資料可認為原判決有違背
法令之具體事實），如於本判決宣示後送達前提起上訴者，應於
判決送達後廿日內補提上訴理由書（須附繕本）。
中　　華　　民　　國　 110　　年　　9 　　月　　9 　　日
                            書記官  許宏谷

附表
-----
折舊時間           金額
第1年折舊值        20,500×0.369=7,565
第1年折舊後價值    20,500-7,565=12,935
第2年折舊值        12,935×0.369=4,773
第2年折舊後價值    12,935-4,773=8,162
第3年折舊值        8,162×0.369=3,012
第3年折舊後價值    8,162-3,012=5,150
第4年折舊值        5,150×0.369×(11/12)=1,742
第4年折舊後價值    5,150-1,742=3,408